【裁判字號】    99,附民,170
【裁判日期】    991231
【裁判案由】    請求賠償損害
【裁判全文】
臺灣彰化地方法院刑事附帶民事訴訟判決
原      告  劉曉琳  37歲民.
被      告  林文仁
上列被告因本院99年度易字第774 號詐欺案件，經原告提起附帶
民事訴訟，請求損害賠償事件，本院判決如下︰
    主    文
被告應給付原告新臺幣捌仟肆佰元，及自民國九十九年十二月十
日起至清償日止，按週年利率百分之五計算之利息。
本判決得假執行。
    事實及理由
一、程序事項：
(一)、按刑事訴訟法第501 條雖規定附帶民事訴訟應與刑事訴訟同
    時判決，然此不過一種訓示規定，非謂附帶民事訴訟於刑事
    訴訟判決後，其訴訟繫屬即歸消滅，換言之，受訴法院於刑
    事判決宣判後，仍得對於附帶民事訴訟進行裁判（最高法院
    26年鄂附字第2 號判例參照）。本件刑事訴訟部分已經言詞
    辯論終結，並於99年12月16日宣判，原告於刑事案件審理時
    所提起之附帶民事訴訟部分，雖未及於上述期日前審結宣判
    ，惟依前揭說明，本院仍得於刑事判決宣示後，另就民事訴
    訟部分辯論判決，先予敘明。
(二)、按訴狀送達後，原告不得將原訴變更或追加他訴，但請求之
    基礎事實同一、擴張或減縮應受判決事項之聲明者，不在此
    限，民事訴訟法第255 條第1 項第2 、3 款定有明文。本件
    原告於起訴時，係聲明請求「被告應連帶給付原告新臺幣（
    下同）12,000元，及自起訴狀繕本送達翌日起至清償日止按
    年息百分之5 計算之利息」，嗣於起訴狀送達後之民國（下
    同）99年12月30日言詞辯論程序中，減縮訴之聲明為「被告
    應連帶給付原告8,400 元，及自起訴狀繕本送達翌日起至清
    償日止按年息百分之5 計算之利息」，核係減縮應受判決事
    項之聲明，依前揭規定，自應准許。
二、原告訴之聲明及理由：
(一)、聲明：被告應給付原告8,400 元，及自起訴狀繕本送達之翌
    日（即99年12月10日）起至清償日止，按週年利率百分之5
    計算之利息。
(二)、陳述：被告明知綽號「阿龍」、「小高」等真實姓名年籍不
    詳之男子係犯罪集團之成員，為逃避追緝，須購買以他人名
    義申辦之行動電話SIM 卡作為聯絡工具，並已預見該集團可
    能從事詐欺之不法犯行，仍基於幫助他人詐欺之個別犯意，
    自民國99 年1月初某日起至99年4 、5 月間某日止，將其向
    他人所收購之行動電話SIM 卡，販售予該詐欺集團，經該集
    團人員於99年4 月間，在網際網路之拍賣網站上刊登販賣訊
    息，以原告所提供之SIM 卡門號為聯絡電話，致原告受騙而
    下單訂購周杰倫超時代演唱會門票兩張，並匯款12,000元後
    ，並未取得門票，致原告受有金錢之損害，爰求為命被告賠
    償原告8,400 元之損害（原告已賠償3,600 元），及自起訴
    狀繕本送達之翌日起至清償日止，按週年利率百分之5 計算
    之利息。
三、被告之聲明及理由：
(一)、聲明：原告之訴駁回。
(二)、陳述：被告現在監執行，無法賠償，須等到出獄才能處理此
    事。
四、按附帶民事訴訟之判決，應以刑事訴訟判決所認定之事實為
    據，刑事訴訟法第500 條前段定有明文。本件被告林文仁明
    知行動電話門號之申辦極為容易，申請人無須具備特殊條件
    ，依一般社會生活之通常經驗，犯罪集團等不法份子經常利
    用他人所申請之行動電話為犯罪行為，以獲取不法利益並逃
    避執法人員之追查，且可預見申請行動電話門號交付他人使
    用，可能被犯罪集團持作詐欺取財或其他犯罪之聯絡工具，
    竟因貪圖不法利益，基於縱若取得其門號之人，自行或轉交
    他人用以實施犯罪，供作詐騙被害人匯款或轉帳之用，仍不
    違背其本意（幫助使用其行動電話預付卡門號者向他人詐欺
    取財）之不確定故意，於99年1 月初至99年4 、5 月間之某
    日，將其向他人所收購門號000000000 號行動電話SIM 卡，
    販售予該詐欺集團，經該集團人員於99年4 月間，在網際網
    路之拍賣網站上刊登販賣訊息，並以上述門號為聯絡電話，
    致原告受騙而下單訂購周杰倫超時代演唱會門票兩張，並於
    99年4 月16日16時18分匯款12,000元至詐欺集團所指定之帳
    戶等事實，業據本院99年度易字第774 號判處被告罪刑在案
    ，是被告確有上開幫助詐欺之行為。
五、按因故意或過失，不法侵害他人權利者，負損害賠償責任，
    民法第184 條第1 項前段定有明文。又數人共同不法侵害他
    人之權利者，連帶負損害賠償責任；不能知其中孰為加害人
    者，亦同；造意人及幫助人，視為共同行為人，民法第185
    條亦有明文。再者，負損害賠償責任者，除法律另有規定或
    契約另有訂定外，應回復他方損害發生前之原狀；因回復原
    狀而應給付金錢者，自損害發生時起，加給利息，民法第21
    3 條第1 項、第2 項另有明文。本件被告既有上開幫助詐欺
    之行為，當係故意不法侵害原告之權利，則原告依上開規定
    請求被告賠償8,400 元之損害，及自99年12月10日起至清償
    日止，按週年利率百分之五計算之利息，當屬有據，應予准
    許。
六、本件判決所命給付之金額未逾50萬元，應按刑事訴訟法第49
    1條第10款準用民事訴訟法第389條第1項第5款之規定，依職
    權宣告假執行。又本件係刑事附帶民事訴訟事件，免納裁判
    費用，復無其他訴訟費用發生，爰不諭知訴訟費用之負擔，
    附此敘明。
七、據上論斷，原告之訴為有理由，應依刑事訴訟法第502 條第
    2 項、第491 條第10款，民事訴訟法第389 條第1 項第5 款
    ，判決如主文。
中    華    民    國    99    年    12    月    31    日
              刑事第七庭              法  官  黃玉齡
以上正本證明與原本無異。
如不服本判決應於收受判決後10日內向本院提出上訴書狀，並應
敘述具體理由；其未敘述上訴理由者，應於上訴期間屆滿後20日
內向本院補提理由書（均須按他造當事人之人數附繕本）「切勿
逕送上級法院」。
中    華    民    國    99    年    12    月    31    日
                                      書記官  黃鏽金

司法院資訊處製作；財團法人民間司法改革基金會備份。
